臺灣高等法院臺中分院民事判決　　　　 96年度上易字第276號
上　訴　人　乙○○
被　上訴人　甲○○
訴訟代理人　林開福　律師
複　代理人　董怡君　律師
上列當事人間請求遷讓房屋事件，上訴人對於中華民國96年 7月
31日臺灣臺中地方法院96訴字1062號第一審判決提起上訴，本院
於96年11月13日言詞辯論終結，判決如下：
    主  文
上訴駁回。
原判決主文第一項之履行期間為肆個月。
第二審訴訟費用由上訴人負擔。
    事實及理由
壹、本件經本院審理結果，認第一審判決，其認事用法均無不當
    ，應予維持，並引用第一審判決書記載之事實、證據及理由
    。
貳、兩造上訴及答辯要旨：
  一被上訴人主張：伊參加原審法院94年度執字第 32889號強制
    執行拍賣程序，並且得標，原審法院於民國96年 3月16日核
    發不動產權利移轉證書，伊於是日取得拍賣標的物即座落於
    台中市○○區○○段第6405建號、門牌號碼為台中市○○區
    ○○街117號19樓之1房屋，及台中市○○區○○段第5995建
    號、門牌號碼為台中市○○區○○路1段378號地下 3層編號
    為 119號之機械式停車位（下稱系爭建物與停車位）之所有
    權，詎上訴人於前開強制執行查封前，即無合法權源而占用
    系爭建物與停車位迄今，迭經催討，均不返還。爰依民法第
    767 條所規定物上請求權，請求上訴人返還系爭建物與停車
    位。自被上訴人於96年 3月16日取得系爭建物之所有權後，
    上訴人仍無權占用系爭建物與停車位，獲有相當租金之利益
    ，致被上訴人受有相當租金之損害；而系爭建物與停車位之
    課稅現值分別為新台幣（下同）840500元、56370 元，被上
    訴人自得依民法第179條所規定不當得利返還請求權及第184
    條第 1項所規定侵權行為損害賠償請求權，請求上訴人自96
    年 3月17日起至返還系爭建物與停車位之日止，按月給付被
    上訴人 2萬元等語。並聲明求為判決：上訴人應將坐落台中
    市○○區○○段第6405建號、門牌號碼為台中市○○區○○
    街117號19樓之1房屋，及台中市○○區○○段第5995建號、
    門牌號碼為台中市○○區○○路1段378號地下 3層機械式停
    車位返還被上訴人。並應自96年 3月17日起至返還前開房屋
    、停車位之日止，按月給付被上訴人2萬元。
  二上訴人則以：系爭建物及停車位原為上訴人所有而借名登記
    於系爭強制執行事件之債務人即莊淨淯名下，但均由上訴人
    實際居住使用並負責繳納貸款。且系爭強制執行事件之拍賣
    公告中並註明系爭建物及停車位為上訴人於查封前即繼續使
    用迄今，拍定後不點交，被上訴人並非善意信賴土地登記之
    人，自未取得系爭房屋、停車位之所有權。就給付相當租金
    部分，本件被上訴人於拍定後，即向台灣電力公司、自來水
    公司、及欣中天然氣公司申請停用，上訴人並非完整使用系
    爭建物，是以如認被上訴人就系爭建物請求相當租金之給付
    有理由，應酌減為每月給付租金3000元，資為抗辯。並上訴
    聲明求為判決：(一)原判決關於上訴人敗訴部分廢棄。(二)前項
    廢棄部分，被上訴人在第一審之訴駁回。(三)訴訟費用由被上
    訴人負擔
參、兩造不爭執事項：
  (1)系爭建物及停車位原登記於系爭強制執行事件之債務人即莊
    淨淯名下。
  (2)被上訴人參加原審法院94年度執字第 32889號強制執行拍賣
    程序，並且得標，原審法院於96年 3月16日核發不動產權利
    移轉證書。
  (3)系爭強制執行事件之拍賣公告中已註明系爭建物及停車位為
    上訴人於查封前即繼續使用迄今，拍定後不點交。
  (4)自96年 3月16日迄今，上訴人仍占用系爭建物與停車位，獲
    有相當租金之利益。
  (5)本件被上訴人於拍定後，即向台灣電力公司、自來水公司、
    及欣中天然氣公司申請停用。
肆、兩造爭執事項：
  (1)倘系爭建物及停車位原為上訴人所有而借名登記於系爭強制
    執行事件之債務人即莊淨淯名下，被上訴人可否因強制執行
    之拍賣得標而取得所有權﹖
  (2)本件被上訴人於拍定後，即向台灣電力公司、自來水公司、
    及欣中天然氣公司申請停用，被上訴人就系爭建物請求相當
    租金之給付是否過高﹖
伍、得心證之理由：
  一上訴人所主張系爭房屋、停車位原為其所有而借名登記於系
    爭強制執行事件之債務人即莊淨淯名下，且均由被告居住使
    用等事實縱為真正，然於莊淨淯將所有權移轉登記予他人前
    ，僅上訴人得否請求訴外人莊淨淯系將爭房屋、停車位之所
    有權移轉予伊而已，上訴人尚不得主張其為系爭房屋、停車
    位之所有權人。被上訴人參加投標拍定，並由原審法院民事
    執行處於96年 3月16日核發不動產權利移轉證書，被上訴人
    於96年 3月16日自已取得系爭房屋（含停車位）之所有權。
    依上述說明，系爭房屋、停車位之原所有權人為訴外人莊淨
    淯，而非上訴人，自不生被上訴人是否善意信賴土地登記之
    人之問題，上訴人主張被上訴人非善意，而未取得系爭房屋
    、停車位之所有權云云，並無理由。被上訴人所主張上訴人
    迄今仍占有使用系爭房屋、停車位，為上訴人所不爭執之事
    實，自堪信為真實。被上訴人依民法第 767條所規定物上請
    求權，請求上訴人返還系爭房屋、停車位，自屬有據，應予
    准許。原審判命上訴人應返還系爭房屋、停車位，於法並無
    不合。上訴意旨指摘原判決此部分不當，求予廢棄改判，為
    無理由，應予駁回。
  二本件被上訴人於拍定後，固已向台灣電力公司、自來水公司
    、及欣中天然氣公司申請停用，為此乃其為所有權人所得行
    使之權利。原審審酌系爭房屋之價值，及座落之位置、鄰近
    之環境狀況、當地管理員所證之出租行情，認被告無權占用
    系爭房屋與停車位所受之利益，合計應按月以 12000元計算
    為適當，而於此範圍內准許被上訴人之請求，核無不合。上
    訴意旨指摘原判決此部分不當，求予廢棄改判，為無理由，
    應予駁回。
  三末按判決所命之給付，其性質非長時間不能履行，或斟酌被
    告之境況，兼顧原告之利益，法院得於判決內定相當之履行
    期間，民事訴訟法第396條第1項前段定有明文，查本件上訴
    人除系爭房屋外，別無其他住處，經濟生活困難，一時搬遷
    不易，及為兼顧上訴人之利益起見，經本院徵詢兩造之意見
    後，爰定4個月履行期間以利上訴人另行覓屋搬遷。
陸、本件事證已臻明確，兩造其餘攻擊或防禦方法及所提證據，
    均與本院心證之形成，不生影響，爰不一一再加以論述，併
    此明。
柒、據上論結，本件上訴為無理由，依民事訴訟法第 454條、第
    449條第1項、第78條、第396條第1項前段，判決如主文。
中　　華　　民　　國　　96　　年　　11　　月　　27　　日
　　　　　民事第三庭    審判長法　官  陳照德
　　　　　　　　　　　　      法　官  曾謀貴
　　　　　　　　　　　　      法　官  李平勳
以上正本係照原本作成。
不得上訴。
                              書記官  江丞晏
中　　華　　民　　國　　96　　年　　11　　月　　27　　日
                                                      Ｍ
